臺灣臺南地方法院刑事判決　　　　　　　 94年度易字第392號
公　訴　人　臺灣臺南地方法院檢察署檢察官
被　　　告　乙○○
選任辯護人　莊美貴律師
被　　　告　己○○
右列被告等因恐嚇取財等案件，經檢察官提起公訴（九十四年度
偵字第四六０四號），暨移送併辦（案號：九十四年偵字第七一
七九號）被告於本院調查時，為有罪之陳述，經本院裁定以簡式
審判程序審理，並判決如下：
    主  文
乙○○連續意圖為自己不法之所有，以恐嚇使人將本人之物交付
，處有期徒刑壹年陸月。扣案車籍資料筆記本伍本、手機貳支、
ＳＩＭ卡壹張、偽造雙子星有線電視臺、三冠王有線電視臺「陳
有福」員工識別證各壹紙、偽造新永安有線電視臺「林添得」員
工識別證壹紙、現金新台幣貳萬元均沒收之。
己○○連續教唆公務員洩漏關於中華民國國防以外應秘密之消息
，處有期徒刑捌月。
    事  實
一、乙○○基於意圖為自己不法所有及行使偽造特種文書之概括
    犯意，自民國九十三年二月二十日起至九十四年三月二十五
    日止，至台南縣市地區之汽車旅館出口處，抄錄附表所示被
    害人所駕車牌號碼，並進而跟蹤至附表所示被害人住處，或
    以所抄錄之車牌號碼，以每筆新台幣（下同）一千元之對價
    ，用其所持0000000000號行動電話聯絡不知情之
    己○○，委請其查詢車籍資料（己○○教唆洩密部分，詳後
    述），藉以查悉附表所示被害人之住處。乙○○獲悉附表所
    示被害人住處後，即配戴其於九十三年十月間委請不知情之
    印刷廠偽造之雙子星有線電視臺、三冠王有線電視臺「陳有
    福」員工識別證各一紙、新永安有線電視臺「林添得」員工
    識別證一紙之特種文書，至附表所示被害人之住處，佯稱欲
    檢查屋內有線電視線路，並於他人詢問時，持以行使冒充為
    前揭有線電視臺員工，足以生損害於「陳有福」、「林添得
    」及雙子星有線電視臺、三冠王有線電視臺、永安有線電視
    臺等公司。乙○○以此方式詢得該附表所示被害人所持電話
    電話號碼後，旋以公共電話，或其持用之00000000
    00號、0000000000號行動電話撥打附表所示被
    害人所持電話，並恐嚇附表所示被害人稱：彼等投宿汽車旅
    館時，於房間內之活動已遭其裝置攝影機拍攝製成光碟，如
    欲取回光碟，需匯款至其向蘇鋒原生前取得之台南中小企業
    銀行北台南分行帳號：0000000000000號帳戶
    及高雄瑞豐郵局00000000000000號帳戶內（
    蘇鋒原業已死亡），附表所示被害人因懼其等隱私遭揭露於
    公眾，而依其指示匯款至乙○○指定之帳戶內。乙○○以此
    方式連續於附表所示時間，恐嚇如附表所示被害人，並取得
    如附表所示財物。
二、己○○為圖乙○○交付之金錢，竟基於概括犯意，向適任職
    於台南警察局交通隊之友人孫國淵（另涉瀆職罪嫌，由檢察
    官另行偵查辦理中）佯稱其住家門口遭不詳人士停放車輛致
    影響出入，其欲通知該車輛車主將車移走，故需車主之年籍
    資料以資聯絡云云，孫國淵不知己○○欲以該車籍資料轉售
    予乙○○，誤以為己○○單純僅欲聯絡車主移開車輛，遂將
    其職務上所掌管，應守密之關於中華民國國防以外應秘密之
    附表編號一、五所示被害人之車籍資料洩漏予己○○。己○○以此方式連續教唆擔任公務員職務之孫國淵，洩漏國防以
    外應秘密之消息，並將所得資料轉告予乙○○。
三、嗣因附表編號一、二所示被害人壬○○報警後循線查獲，並
    扣得乙○○所有，供其犯罪所用之車籍資料筆記本五本、偽
    造之識別證三張、手機二支、ＳＩＭ卡一張及恐嚇取財所得
    之現金二萬元，及蘇鋒原交付予乙○○使用之之前揭帳戶存
    摺、提款卡等物。
四、案經內政部警政署刑事警察局偵查第八偵查隊報告台灣台南
    地方法院檢察署檢察官偵查起訴。
    理  由
一、右揭犯罪事實業據被告乙○○、己○○於本院審理時均供承
    不諱，核與證人孫國淵於警訊中所述洩漏車籍資料過程；及
    附表所示被害人於警訊中所述遭恐嚇取財情節均相符合，並
    有被告乙○○偽造之有線電視台識別證三張、記載車籍資料
    筆記本五本、手機二支、ＳＩＭ卡一張及恐嚇取財所得之現
    金二萬元，蘇鋒原前揭銀行、郵局存摺、提款卡等物扣案可
    稽。綜此，被告於本院審理時之自白與事實相符，應堪採信
    。被告乙○○恐嚇取財、行使偽造特種文書等犯行；被告己○○教唆公務員洩密之犯行，均已臻明確，堪以認定，應依
    法論科。
二、核被告乙○○所為係犯刑法第三百四十六條第一項之恐嚇取
    財罪、第二百十六條、第二百十二條之行使偽造特種文書罪
    ；被告己○○所為係犯刑法第二十九條、第一百三十二條第
    一項之教唆公務員洩密罪。公訴意旨雖認被告己○○自另案
    被告孫國淵處取得車籍資料後，復轉予被告乙○○，因認被
    告己○○與孫國淵均屬共同正犯云云。惟刑法共同正犯之成
    立，需行為人間具有視他人行為為己身行為之共同犯意聯絡
    及行為分擔等要件。查另案被告孫國淵洩密之對象為被告己○○，其並不知被告己○○欲將其所取得之車籍資料轉交予
    乙○○等情，業據另案被告孫國淵及被告己○○於警訊中分
    別陳明在卷，是就將車籍資料轉交予被告乙○○一節，被告
    己○○與另案被告孫國淵間，並無犯意聯絡，自難就被告己○○部分論以公務員洩漏國防以外機密罪之共同正犯。又本
    件被告己○○係要求另案被告孫國淵提供附表編號一、五所
    示被害人之車籍資料，是另案被告孫國淵洩漏之對象即為被
    告己○○，兩人間具有對向關係，而非共同謀議洩漏秘密予
    他人，自無犯意聯絡及行為分擔之可言。又按因身分或其他
    特定關係成立之罪，其共同實施或教唆幫助者，雖無特定關
    係，仍以共犯論，刑法第三十一條第一項定有明文。查被告
    己○○雖不具公務員身分，但其教唆具公務員身分，且需保
    守秘密之孫國淵洩漏秘密，仍應依前開規定論以教唆犯。故
    核被告己○○所為應係犯教唆公務員洩漏國防以外機密罪，
    而非共同正犯，起訴意旨此部分論罪容有未洽。惟其基本事
    實同一，本院仍得併予審酌，並變更起訴法條。另被告乙○○偽造有線電視台識別證特種文書之低度行為，應為行使該
    偽造特種文書之高度行為所吸收，不另論罪。又被告乙○○
    利用不知情之印刷廠偽造有線電視台識別證之特種文書，為
    間接正犯。被告乙○○先後多次恐嚇取財罪、行使偽造特種
    文書罪；被告己○○二次教唆公務員洩漏國防以外應秘密之
    消息犯行，均時間密接、觸犯犯罪構成要件相同之罪名，顯
    均係基於概括犯意為之，應依連續犯規定，分別僅論以一罪
    ，並均加重其刑。又被告乙○○所犯恐嚇取財罪、行使偽造
    特種文書罪二罪間，具有方法結果之牽連關係，應依刑法第
    五十五條後段之規定，從一重之恐嚇取財罪處斷。復被告乙○○行使偽造有線電視台識別證特種文書部分犯行，及對附
    表編號四至九號所示被害人恐嚇取財部分犯行；被告己○○
    教唆另案被告孫國淵洩漏附表編號五所示被害人之車籍資料
    部分犯行，雖未據起訴意旨論及，然此部分與前開起訴並論
    罪科刑部分分別具有牽連犯及連續犯之裁判上一罪關係，已
    如前述，是此部分應為起訴效力所及，本院自得併予審酌，
    附此敘明。爰審酌被告乙○○犯罪動機、利用他人恐懼隱私
    外洩之心理，藉以恐嚇取財之犯罪手段，造成被害人心理恐
    懼程度甚深，其犯罪危害甚大、惡性非輕、犯罪所得為五十
    五萬元；被告己○○為貪圖小利，竟藉助友人任職警界之便
    ，教唆公務員洩漏車籍資料，並將資料外流，致使被害人遭
    人恐嚇取財，嚴重破壞被害人之隱私，犯罪情節非輕，及被
    告二人均無犯罪前科，犯罪後均坦誠不諱之態度等一切情狀
    ，分別量處如主文所示之刑，以資懲儆。被告乙○○之辯護
    意旨雖以被告前未曾受有期徒刑以上之宣告，犯罪後復坦誠
    不諱，請求就其應負刑責，另為緩刑之宣告云云，惟被告乙○○所為犯行影響被害人甚重，已如前述，被害人壬○○等
    人迄今仍處於擔憂隱私遭揭露之恐懼當中，均不願原諒被告
    所為（參見本院卷第七七頁），是本院審酌被告乙○○所為
    犯行，及全案情節，認仍不宜予以緩刑之宣告，附此敘明。
    另扣案車籍資料筆記本五本、偽造之識別證三張、手機二支
    、ＳＩＭ卡一張及現金二萬元等物，均為被告乙○○所有，
    且為供其犯罪所用及犯罪所得之物，爰均依刑法第三十八條
    第一項第二款、第三款之規定沒收之。
據上論斷，應依刑事訴訟法第二百七十三條之一第一項、第二百
九十九條第一項前段、第三百條，刑法第五十六條、第三百四十
六條第一項、第二百十六條、第二百十二條、第二十九條、第三
十一條第一項、第一百三十二條第一項、第五十五條、第三十八
條第一項第二款、第三款，罰金罰鍰提高標準條例第一條前段，
判決如主文。
本案經檢察官羅瑞昌到庭執行職務
中　　華　　民　　國　　94　　年　　8 　　月　　10　　日
                      刑事第二庭
                                法　官  卓穎毓
以上正本證明與原本無異。
如不服本判決，應於收受送達後十日內向本院提出上訴書狀（應
附繕本）。
  　　　　　　　　　　　　　　　書記官  秦建華
中　　華　　民　　國　　94　　年　　8 　　月　　10　　日
附錄法條：
中華民國刑法第346條
意圖為自己或第三人不法之所有，以恐嚇使人將本人或第三人之
物交付者，處6月以上5年以下有期徒刑，得併科1 千元以下罰金
。
以前項方法得財產上不法之利益，或使第三人得之者，亦同。
前二項之未遂犯罰之。
中華民國刑法第132條
公務員洩漏或交付關於中華民國國防以外應秘密之文書、圖畫、
消息或物品者，處3年以下有期徒刑。因過失犯前項之罪者，處1
年以下有期徒刑、拘役或300元以下罰金。
非公務員因職務或業務知悉或持有第1項之文書、圖畫、消息或
物品，而洩漏或交付之者，處1年以下有期徒刑、拘役或300元以
下罰金。
附表：
┌──┬───┬────────┬────┬──────┐
│編號│被害人│時           間 │匯款金額│匯 入 帳 戶 │
├──┼───┼────────┼────┼──────┤
│一  │壬○○│九十三年十二月二│一萬元  │蘇鋒元之台南│
│    │      │十四日          │        │中小企銀帳戶│
├──┼───┼────────┼────┼──────┤
│二  │同上  │九十三年十二月二│六萬元  │同上        │
│    │      │十七日          │        │            │
├──┼───┼────────┼────┼──────┤
│三  │丙○○│九十四年三月二十│六萬元  │同上        │
│    │      │八日            │        │            │
├──┼───┼────────┼────┼──────┤
│四  │徐林秀│九十三年五月十一│五萬元  │同上        │
│    │香    │日              │        │            │
├──┼───┼────────┼────┼──────┤
│五  │戊○○│九十三年十一月二│十萬元  │同上        │
│    │      │十五日          │        │            │
├──┼───┼────────┼────┼──────┤
│六  │辛○○│九十三年十二月二│八萬元  │同上        │
│    │      │十九日          │        │            │
├──┼───┼────────┼────┼──────┤
│七  │庚○○│九十四年一月二十│十萬元  │同上        │
│    │      │六日            │        │            │
├──┼───┼────────┼────┼──────┤
│八  │丁○○│九十四年三月二十│五萬元  │同上        │
│    │      │二日            │        │            │
├──┼───┼────────┼────┼──────┤
│九  │甲○○│九十三年二月二十│四萬元  │蘇鋒原瑞豐郵│
│    │      │日              │        │局帳戶      │
└──┴───┴────────┴────┴──────┘
